# 领子期权业务中涉及的长期股权投资与金融资产的列报

提问人：JXCY_ZDP 时间：2019-02-13 15:04:20
各位高手，新春快乐，开工大吉！
A 公司两个子公司分别持有B上市公司的股票 32%和 3%，对 B公司有重大影响。
相关业务介绍如下：
A 公司为了融资需要，将持有额 3% 的部分与 M 国际投行进行了 3 年期领子期权（collar option）融资，贷款利率 Libor；在贷款期间内股票在 A公司出借给 M 国际投行进行厂内交易等对冲；贷款到期时，A 公司选择行使期权：根据领子约定的上限约定和当时股价，高于领子上限由 A 公司补偿差额部分给M 投行，低于领子下限，由M 补偿差价给 A 公司；同时 A 公司偿还借款给 M，M 投行在市场上购回股票还给 A公司。如果 A 公司选择不行使期权，M 投行按照当时的市价进行轧差交易，或者补价差给A 公司，或者将高于贷款本金的部分对应的股票还给 A公司。32%的股权份额仍可以对B 公司构成重大影响。
关于会计处理的问题：
是否应将 3% 的股票与32% 分别作为金融资产和长期股权投资？还是在贷款到期日前都是列报在长期股权投资中？在股票出借期间，股票是否需要终止确认？还是按照融券业务理解，只是出借，并未转移风险报酬，不应终止计量？该业务下形成的借款是否属于一个常规的贷款行为，还是与期权、股票等形成一个整体的金融资产，有人认为libor 利率是很低的，并非公允的市场价格？还是做负债与金融资产的拆分？
抱歉以上问题可能表述不准确，请各位高手指点迷津。
非常谢谢！
参考资料：
吉利集团使用 “领子期权” 控制风险？https://baijiahao.baidu.com/s?id=1622696146782902961&wfr=spider&for=pc RH 背书 | 长期股权投资和可供出售金融资产的区分 [http://www.sohu.com/a/](http://www.sohu.com/a/)
238657565_672469

回答人：chenyiwei
个人理解：
1 、如果在期权生效（股票出借）期间，A公司并不享有对应的股东权利，同时也并不必然在期满后收回这部分股票，则可对该部分股票予以终止确认。
股票出借期间按 32% 比例进行权益法核算。
2 、对取得的期权，作为以公允价值计量且其变动计入损益的金融资产核算。
3 、借款属于常规贷款行为，不与期权、股票等形成一个整体的金融资产。

提问人：JXCY_ZDP 时间：2019-02-13 20:34:27
谢谢陈版主。
1 、终止确认的账务处理，能这样吗：
借：银行存款
财务费用
贷：长期股权投资
这样看起来像票据贴现？
另外，出借的股票，由于 M 投行操盘期间，股票在账户里面可能有部分剩余，该剩余的部分 A 公司具有分红和表决权，那么在报表日剩余的部分是列报在长投里面，还是不做账务处理？
2 、期权账务处理：
借：以公允价值计量且其变动计入当期损益的金融资产/负债
贷：公允价值变动收益
3 、关于贷款部分
因为按照合同约定，一次性扣了 3 年利息进行了放贷。
是将 3 年的利息按照实际利率法进行摊销处理吗？
请帮忙进一步指导，谢谢！

回答人：chenyiwei
1 、终止确认的差额应计入投资收益。 2 、如能够可靠计量的，可计入继续涉入资产和负债，不能可靠计量的，也可以不做账务处理。 2 、是。 3 、是，一次性扣除的利息作为折价计入金融负债的初始计量金额。

提问人：JXCY_ZDP 时间：2019-02-14 11:22:35
谢谢陈版主的指导。
让你见笑了，把财务费用与投资收益搞错了。
我想再请教一下，这个事项发生在报表日后，审计报告日前，是否可以因持有目的的变化，在年度审计报告中将 3% 列入可供出售金额资产，或者持有待售资产。
请进一步指导！谢谢！

回答人：chenyiwei
不可以。不属于资产负债表日后调整事项。

提问人：JXCY_ZDP 时间：2019-02-19 01:33:43
@chenyiwei陈版主，请问这个案例与《第二十四章金融资产转移》 2010 讲解里面的如下内容是否相同？
5. 附上下期权且所转移金融资产以公允价值计量方式下的继续涉入企业因卖出一项看跌期权和购入一项看涨期权 (即上下期权) 使所转移金融资产不满足终止确认条件，且按照公允价值计量该金融资产的，应当在转移日仍按照公允价值确认所转移金融资产；同时，按照下列规定计量继续涉入形成的负债:
(1) 该看涨期权是价内或平价期权的，应当按照看涨期权的行权价格和看跌期权的公允价值之和，扣除看涨期权的时间价值后的金额，计量继续涉入形成的负债。
(2) 该看涨期权是价外期权的，应当按照所转移金融资产的公允价值总额和看跌期权的公允价值之和，扣除看涨期权的时间价值后的金额，计量继续涉入形成的负债。
【例 24 － 11 】甲公司与乙公司签订一项股票转让协议，同时购入一项行权价为 110 万元的看涨期权，并出售了一项行权价为 90 万元的看跌期权。假定转移日该股票的公允价值为 100 万元，看涨期权和看跌期权的时间价值分别为 5 万元和 2 万元。
分析: 由于甲公司因卖出一项看跌期权和购入一项看涨期权使所转移股票投资不满足终止确认条件，且按照公允价值来计量该股票投资，因此，应当在转移日仍按照公允价值确认所转移金融资产。根据相关规定甲公司应确认的金融资产金额为 100 万元；应确认的继续涉入形成的负债金额为 97[(100＋ 2)一 5] 万元。
请进一步指导，谢谢！

回答人：chenyiwei
经考虑，可以参照该案例处理。